臺灣臺中地方法院刑事判決
110年度原訴字第81號
公  訴  人  臺灣臺中地方檢察署檢察官
被      告  楊家豪



指定辯護人  本院公設辯護人梁乃莉                    
上列被告因詐欺等案件，經檢察官提起公訴（109年度偵字第327
34號），被告於準備程序進行中就被訴事實為有罪之陳述，本院
合議庭裁定改由受命法官獨任以簡式審判程序審理，判決如下：
    主    文
乙○○犯侵入住宅竊盜罪，累犯，處有期徒刑拾月。又犯非法由自
動付款設備取財罪，累犯，處有期徒刑伍月，如易科罰金，以新
臺幣壹仟元折算壹日；未扣案之犯罪所得新臺幣貳萬玖仟元沒收
，於全部或一部不能沒收或不宜執行沒收時，追徵其價額。又犯
非法以電腦相關設備製作不實財產權得喪紀錄取財未遂罪，累犯
，處有期徒刑肆月。
    犯罪事實
一、乙○○意圖為自己不法之所有，基於侵入住宅竊盜之犯意，於
    民國109年6月20日上午7時5分許，侵入甲○○位在臺中市○○區
    ○○街00巷00弄0號之住處，徒手竊取甲○○所有、置放在該址
    房間之華南商業銀行（下稱華南銀行）安南分行帳號000000
    000000號帳戶之金融卡1張得逞；復基於以不正方法由自動
    付款設備取得他人之物之犯意，利用其前於同年3月3日侵入
    上址行竊時（此所涉竊盜等部分，業經本院於110年8月24日
    以110年度原訴字第26號判決在案，乙○○提起上訴後，經臺
    灣高等法院臺中分院於110年12月8日以110年度原上訴字第4
    7號判決上訴駁回，尚未確定），所獲悉該帳戶金融卡之密
    碼，接續於附表所示之時、地，持該帳戶金融卡插入自動櫃
    員機並輸入密碼，致使自動櫃員機辨識系統對真正持卡人之
    識別陷於錯誤，誤認乙○○係為具正當權源之持卡人，而依鍵
    入金額付款，乙○○以此不正方法由自動付款設備接續提領附
    表所示之款項，共計新臺幣（下同）39,000元。
二、乙○○意圖為自己不法之所有，基於非法以電腦相關設備製作
    不實財產權得喪紀錄以取得他人財產及行使偽造準私文書之
    犯意，於109年6月22日某時，在臺中市某處，持用行動電話
    （未扣案）連結上海商業儲蓄銀行（下稱上海商銀）之網路
    銀行頁面，輸入其之前行竊時所獲悉甲○○之國民身分證統一
    編號、使用者代號及密碼等資料，進入甲○○所申辦上海商銀
    豐原分行帳號00000000000000號帳戶之網路銀行轉帳操作介
    面（妨害電腦使用罪嫌部分未據告訴），未經甲○○之同意或
    授權，擅自登打自該帳戶轉出金額30萬元，受款帳戶為甲○○
    所申辦之華南銀行豐原分行帳號000000000000號帳戶等資料
    ，而偽造甲○○將上開款項轉帳匯入前揭華南銀行豐原分行帳
    戶之電磁紀錄並行使之，使上海商銀之網路銀行電腦終端設
    備製作不實之財產權移轉交易紀錄，將30萬元轉帳至前揭華
    南銀行豐原分行帳戶，足以生損害於甲○○及上海商銀對網路
    銀行之電磁紀錄與客戶存款管理之正確性，惟乙○○因未持有
    甲○○之華南銀行豐原分行帳戶金融卡，亦無法透過訊息驗證
    以網路轉帳至其他帳戶，致未能取得上述款項而未遂。嗣因
    甲○○察覺遭竊，而報警處理，始循線查悉上情。
三、案經甲○○訴由臺中市政府警察局豐原分局報告臺灣臺中地方
    檢察署檢察官偵查起訴。
    理    由
一、上開犯罪事實，業據被告乙○○於警詢及偵查中、本院準備程
    序及審理時均坦承不諱（見偵卷第29至34頁、第115至116頁
    、本院卷第178頁、第189至190頁），核與告訴人即證人甲○
    ○於警詢時之證述（見偵卷第35至46頁、他卷第11至13頁）
    、證人廖勝豐（即甲○○之配偶）於警詢及偵查中之證述（見
    偵卷第55至56頁、第113至115頁）大致相符，並有員警職務
    報告書2份（見偵卷第27頁、他卷第9頁）、犯罪嫌疑人指認
    表2份（見偵卷第58、59頁）、告訴人住處監視器畫面擷取
    照片4張（見偵卷第61至63頁）、統一超商豐信門市及京展
    門市監視器錄影畫面擷取照片6張（見偵卷第71至75頁）、
    前揭上海商銀豐原分行、華南銀行安南分行及豐原分行帳戶
    存摺封面及交易明細影本各1份（見偵卷第77至83頁、他卷
    第15至19頁）在卷可稽，足證被告前揭自白應屬實情，堪予
    採信。本件事證明確，被告犯行洵堪認定，均應依法論科。
二、論罪科刑部分：
(一)按刑法第339條之2第1項之以不正方法由自動付款設備取得
    他人之物罪，所謂不正方法，係泛指一切不正當之方法，並
    不以施用詐術為限，如以強暴、脅迫、詐欺、竊盜或侵占等
    方式取得他人之提款卡及密碼，再冒充本人由自動提款設備
    取得他人之物，或以偽造他人之提款卡由自動付款設備取得
    他人之物等，均屬之（最高法院108年度台上字第2123號判
    決足資參照）。經查，被告竊取告訴人之華南銀行安南分行
    帳戶金融卡，於附表所示之時間，持上開提款卡插入如附表
    所示之地點設置之自動櫃員機操作提款，顯係以冒充有正當
    權源之持卡人，而由自動提款設備取得他人之物，揆諸前開
    說明，自屬刑法第339條之2第1項所稱之「不正方法」。
(二)次按刑法第339條之3係以不正方法將虛偽資料或不正指令輸
    入電腦或其相關設備為其構成要件，而所謂不正方法，亦包
    含行為人無權使用或逾越授權範圍使用電腦或相關設備之情
    形（最高法院101年度台上字第4426號判決意旨參照）。另
    按立法者鑒於電腦網路之使用，已逐漸取代傳統之生活方式
    ，所有電腦資料皆係經由電磁紀錄方式呈現，而電磁紀錄有
    足以表徵一定事項之作用（諸如身分或財產紀錄），則偽造
    或變造電磁紀錄，即可能同時造成身分或財產上之侵害，嚴
    重影響電腦網路使用之社會信賴、電子商務交易及民眾之日
    常生活，乃分別於86年10月8日、94年2月2日（另於92年6 
    月25日增訂妨害電腦使用罪章）修正刑法相關條文，將「電
    磁紀錄」增列亦視為文書之規定，並予以定義。其中，86年
    10月8日刑法增訂第220條第2項規定：「錄音、錄影或電磁
    紀錄，藉機器或電腦之處理所顯示之聲音、影像或符號，足
    以為表示其用意之證明者，以文書論。」而所稱電磁紀錄者
    ，謂以電子、磁性、光學或其他相類之方式所製成，而供電
    腦處理之紀錄，同法第10條第6項亦有明定（最高法院107 
    年度台上字第927號判決意旨參照）。經查，一般用戶如欲
    使用上海商銀所提供之網路銀行功能，須上網連結至網路銀
    行頁面後，在會員登入頁面上，輸入本人之「身分證字號」
    、「使用者代號」、「密碼」等，方能進入該網路銀行帳戶
    之會員操作介面，進而以網路銀行操作轉帳功能，此有上海
    銀行網路銀行使用說明2份在卷可稽（見本院卷第37至39頁
    ）。被告以行動電話連結網際網路至上海商銀之網路銀行網
    頁，輸入告訴人之「身分證字號」、「使用者代號」、「密
    碼」等資料，進入該網路銀行帳戶之轉帳操作介面，未經告
    訴人之同意或授權，擅自登打轉出金額30萬元、受款帳戶為
    告訴人之華南銀行豐原分行帳戶，而製作告訴人欲將上開款
    項轉帳匯入華南銀行豐原分行帳戶之電磁紀錄並行使之，使
    上海商銀之網路銀行電腦終端設備製作不實財產權移轉交易
    紀錄，將30萬元自告訴人上海商銀帳戶轉帳至告訴人華南銀
    行豐原分行帳戶，依前揭規定及說明，自係以不正方法製作
    不實財產權得喪紀錄及行使偽造準私文書之行為。
(三)核被告就犯罪事實一部分，係犯刑法第321條第1項第1款之
    侵入住宅竊盜罪、同法第339條之2第1項之以不正方法由自
    動付款設備取得他人之物罪；就犯罪事實二部分所為，係犯
    刑法第216條、210條、第220條第2項之行使偽造準私文書罪
    、同法第339條之3第3項、第1項之非法以電腦相關設備製作
    不實財產權得喪紀錄取財未遂罪。被告偽造準私文書之低度
    行為為其行使之高度行為所吸收，不另論罪。
(四)罪數部分：
  ⒈被告於附表所示時間，持金融卡數次領款之行為，係出於單
    一犯意，侵害法益相同，各行為之獨立性尚屬薄弱，應屬接
    續犯而論以一罪。
　⒉被告偽造告訴人自前揭上海商銀豐原分行帳戶轉帳30萬元至
    上開華南銀行豐原分行帳戶之電磁紀錄並行使之，其所犯以
　　不正方法製作不實財產權得喪紀錄取財未遂及行使偽造準私
    文書之行為，已具有行為局部之同一性，應認係以一行為觸
    犯上開二罪名，為想像競合犯，應從一重之非法以電腦相關
    設備製作不實財產權得喪紀錄取財未遂罪處斷。
　⒊被告所犯上開侵入住宅竊盜罪、以不正方法由自動付款設備
    取得他人之物罪、非法以電腦相關設備製作不實財產權得喪
    紀錄取財未遂罪，其行為之時間、地點及犯意均可切割，犯
    意各別，行為互異，應予分論併罰。公訴意旨認被告係為達
    盜領告訴人存款之目的，而竊取告訴人之華南銀行安南分行
    帳戶金融卡，其犯罪目的單一，具有行為之部分合致，應論
    以想像競合犯等語，容有誤會。
(五)刑之加重減輕：
　⒈按刑法第47條第1項規定：「受徒刑之執行完畢，或一部之執
    行而赦免後，5年以內故意再犯有期徒刑以上之罪者，為累
    犯，加重本刑至二分之一。」參照司法院釋字第775號解釋
    意旨，認為累犯加重本刑部分，並不生違反憲法一行為不二
    罰原則之問題。惟其不分情節，基於累犯者有其特別惡性及
    對刑罰反應力薄弱等立法理由，一律加重最低本刑，於不符
    合刑法第59條所定要件之情形下，致生行為人所受之刑罰超
    過其所應負擔罪責之個案，不符憲法罪刑相當原則、比例原
    則。於此範圍內，在修正前，為避免發生上述罪刑不相當之
    情形，法院固應斟酌個案情形，裁量是否依該規定加重最低
    本刑。查被告前因妨害性自主案件，經臺灣高等法院臺中分
    院以104年度原侵上訴字第10號判決各判處有期徒刑1年8月
    （共3罪），應執行有期徒刑2年確定，於106年7月10日假釋
    （嗣仍在監繼續執行另案所處拘役刑期，於106年8月28日出
    監），至107年7月4日假釋期滿未經撤銷，以已執行完畢論
    ，有臺灣高等法院被告前案紀錄表在卷可憑。其受有期徒刑
    之執行完畢，5年內故意再犯本件法定本刑有期徒刑以上之
    罪，均為累犯。本院審酌被告於前案執行完畢僅相隔未滿2
    年，即再度罹犯刑章，且本案並非被告初次侵入告訴人住處
    竊盜，可見其非偶然犯罪之人，且依本案犯罪情節而言，被
    告侵入告訴人住處行竊，並持竊得之金融卡盜領存款及操作
    網路銀行轉帳，犯罪所生危害匪淺，本應予相當非難，並無
    因加重本刑致生所受刑罰超過其所應負擔罪責之情形，故就
    被告所犯上開各罪，均應依刑法第47條第1項規定，加重其
    刑。
　⒉被告就犯罪事實二部分，自上開上海商銀豐原分行帳戶轉帳3
    0萬元至上開華南銀行豐原分行帳戶，因未持有告訴人之華
    南銀行豐原分行帳戶金融卡，亦無法透過訊息驗證進行網路
    轉帳，未取得告訴人之財產而未遂，應依刑法第25條第2項
    規定減輕其刑，並依法先加後減之。
(六)爰以行為人之責任為基礎，審酌被告反覆侵入告訴人住宅行
    竊財物，且藉由其先前侵入上址行竊時，取得告訴人金融卡
    及網路銀行帳號、密碼之機會，盜領告訴人存款，並擅自登
    入網路銀行操作轉帳，侵害告訴人之公共信用、財產法益甚
    鉅，其犯罪所生危害非輕，實應嚴予責難；而被告犯罪後雖
    已坦認犯行，惟迄今除返還部分財物外（詳如後述），並未
    與告訴人達成民事和解；再參被告自述具國中畢業學歷、從
    事工廠組裝員、月收入約35,000至40,000元、未婚、與母親
    共同負擔家計及扶養外祖父之智識程度、家庭生活狀況（見
    本院卷第190頁）等一切情狀，分別量處如主文所示之刑；
    並就被告所犯非法由自動付款設備取財罪部分，諭知易科罰
    金之折算標準。
三、沒收部分：
(一)按犯罪所得，屬於犯罪行為人者，沒收之；前項之沒收，於
    全部或一部不能沒收或不宜執行沒收時，追徵其價額。宣告
    前二條之沒收或追徵，有過苛之虞、欠缺刑法上之重要性、
    犯罪所得價值低微，或為維持受宣告人生活條件之必要者，
    得不宣告或酌減之，刑法第38條之1第1項前段、第3項、第3
    8條之2第2項分別定有明文。
(二)被告就犯罪事實一部分，已匯款返還10,000元予告訴人等情
    ，業據被告及證人廖勝豐於警詢時供述或證述在卷（見偵卷
    第33、56頁），並有交易明細表1份在卷可參（見偵卷第69
    頁），其餘未扣案且尚未清償之犯罪所得29,000元，核無刑
    法第38條之2第2項規定之得不宣告沒收或得予酌減之情事，
    應依刑法第38條之1第1項前段、第3項之規定，宣告沒收，
    並於全部或一部不能沒收或不宜執行沒收時，追徵其價額。
(三)被告所竊得告訴人所有之華南銀行安南分行帳戶金融卡1張
    ，雖為被告上開竊盜犯行之犯罪所得，然上開金融卡並未扣
    案，金融卡本身亦無一定之財產價值，並可透過掛失、更換
    等手段而失其效用，如予沒收或追徵恐徒增執行上之人力物
    力上之勞費。另被告持以連結網際網路，並操作網路銀行所
    持用之行動電話1支，亦未扣案，審酌行動電話並非違禁物
    ，且屬日常生活中所常見，容易取得之物，難認宣告剝奪該
    物之所有可達有效預防並遏止犯罪之目的（刑法第38條立法
    理由參照）。參酌刑法第38條之2第2項之規定，認上開未扣
    案物顯欠缺刑法上之重要性，爰均不予諭知沒收。
據上論斷，應依刑事訴訟法第273條之1第1項、第299條第1項前
段，判決如主文。
本案經檢察官胡宗鳴提起公訴，檢察官丙○○到庭執行職務。
中　　華　　民　　國　　111 　年　　 2　　月　　10　　日
                  刑事第十七庭  法  官  孫藝娜
以上正本證明與原本無異。
如不服本判決應於收受判決後20日內向本院提出上訴書狀，並應
敘述具體理由；其未敘述上訴理由者，應於上訴期間屆滿後20日
內向本院補提理由書（均須按他造當事人之人數附繕本）「切勿
逕送上級法院」。
告訴人或被害人如不服判決，應備理由具狀向檢察官請求上訴，
上訴期間之計算，以檢察官收受判決正本之日起算。
                                書記官  黃詩涵
中　　華　　民　　國　　111 　年　　 2　　月　　10　　日
附錄本案論罪科刑法條全文：
中華民國刑法第210條
（偽造變造私文書罪）
偽造、變造私文書，足以生損害於公眾或他人者，處 5 年以下
有期徒刑。
中華民國刑法第216條
（行使偽造變造或登載不實之文書罪）
行使第 210 條至第 215 條之文書者，依偽造、變造文書或登載
不實事項或使登載不實事項之規定處斷。
中華民國刑法第220條
（準文書）
錄音、錄影或電磁紀錄，藉機器或電腦之處理所顯示之聲音、影
像或符號，足以為表示其用意之證明者，亦同。
中華民國刑法第321條
犯前條第 1 項、第 2 項之罪而有下列情形之一者，處 6 月以
上 5 年以下有期徒刑，得併科 50 萬元以下罰金：
一、侵入住宅或有人居住之建築物、船艦或隱匿其內而犯之。
中華民國刑法第339條之2
（違法由自動付款設備取得他人之物之處罰）
意圖為自己或第三人不法之所有，以不正方法由自動付款設備取
得他人之物者，處3年以下有期徒刑、拘役或30萬元以下罰金。
以前項方法得財產上不法之利益或使第三人得之者，亦同。
前二項之未遂犯罰之。
中華民國刑法第339條之3
（違法製作財產權紀錄取得他人之物之處罰）
意圖為自己或第三人不法之所有，以不正方法將虛偽資料或不正
指令輸入電腦或其相關設備，製作財產權之得喪、變更紀錄，而
取得他人之財產者，處 7 年以下有期徒刑，得併科 70 萬元以
下罰金。 

附表：
編號 提領時間 提領地點  提領金額 1 109年6月22日上午4時55分28秒 臺中市○○區○○路00號（統一超商豐信門市） 20,000元 2 109年6月22日上午5時13分39秒 臺中市○○區○○路000號（統一超商京展門市） 19,000元